臺灣板橋地方法院刑事判決　　　　　　　94年度交易字第80號
公　訴　人　臺灣板橋地方法院檢察署檢察官
被　　　告　乙○○
上列被告因過失致死案件，經檢察官提起公訴（九十四年度偵字
第四一四號、第二九四四號），被告於審理中對被訴之事實為有
罪陳述，本院合議庭裁定行簡式審判程序，並判決如下：
    主  文
乙○○因過失致人於死，累犯，處有期徒刑壹年。
    事  實
一、乙○○前有賭博、違反麻醉藥品管理條例等案件之犯罪科刑
    紀錄，執行完畢均逾五年。又於民國八十三年間因違反麻醉
    藥品管理條例案件，經本院於同年十二月二十九日以八十三
    年度易字第六四五三號判處有期徒刑十月；復於八十四年間
    因違反麻醉藥品管理條例案件，經本院於同年六月十五日以
    八十四年度訴字第三一三號判處有期徒刑五年六月，上訴後
    ，經臺灣高等法院於八十四年十二月十三日以八十四年度上
    訴字第五七０五號駁回上訴，並經最高法院於八十五年四月
    五日以八十五年度台上字第一五三七號駁回上訴確定；再於
    八十五年間因違反藥事法案件，經本院於同年八月十五日以
    八十五年度訴字第一七五八號判處有期徒刑四月；上開各罪
    經本院於八十五年九月三十日以八十五年度聲字第一一四九
    號裁定應執行有期徒刑六年四月，於八十八年三月一日縮短
    刑期假釋出監，嗣經撤銷假釋，並入監執行殘刑二年四月二
    日，於九十二年十一月十三日縮短刑期執行完畢出監，猶不
    知謹慎。其明知自己罹患色盲症，且未領有重型機車駕駛執
    照不得騎乘重型機車，竟於九十三年十二月十日上午五時三
    十分許，騎乘車號ＧＧＦ─七０六號重型機車，沿臺北縣新
    莊市○○○路往四維路（即北往南）方向行駛，途經臺北縣
    新莊市（起訴書誤載為板橋市，應予更正）四維路與富國路
    之交岔路口時，本應注意騎乘機車行駛至交岔路口，其行進
    應遵守燈光號誌之指示；且行車速度，在市區道路，時速不
    得超過五十公里，並應注意車前狀況，隨時採取必要之安全
    措施，以避免危害發生，而依當時天氣晴朗，現場有照明，
    路面乾燥，道路無缺陷，無障礙物，視距良好，並無不能注
    意之情事，因事急於返回住處，竟未遵守號誌指示，任意闖
    越紅燈，貿然以時速約六十公里之速度行駛，於穿越上開交
    岔路口後，至臺北縣四維路上，適右前方有酒後騎乘車號Ｄ
    ＢＩ─六一０號輕型機車之張瑞原，自四維路十六號前駛出
    ，欲跨越行車分向（限制）線由對向車道到上開路口與其妻
    丙○○會合，而逆向行駛在往四維路方向（即北往南）之車
    道上，因乙○○未注意車前狀況，當其發現張瑞原所騎乘之
    機車時已煞避不及，致乙○○之機車前車頭撞擊張瑞原機車
    左前側部位，張瑞原因而人車倒地，並受有右枕頂鈍性傷、
    腦腫脹、顱內出血之傷害，嗣經送往長庚紀念醫院林口分院
    急救，該院醫護人員於同日上午六時四十一分許對張瑞原進
    行血液酒精濃度測試，測得張瑞原血液中所含酒精濃度達三
    百三十‧七ｍｇ/ ｄｌ，相當於呼氣酒精濃度每公升一‧六
    九毫克；另乙○○因本次車禍受有頭部挫傷、左臉頰撕裂傷
    之傷害，並以電話通知其妻，嗣經人將乙○○送往長庚紀念
    醫院林口分院救治，以致據報前往車禍現場之臺北縣政府警
    察局新莊分局丹鳳派出所警員甲○○未能發現乙○○等人，
    迄同日上午十時許，張瑞原之妻丙○○前往臺北縣政府警察
    局新莊分局丹鳳派出所報案指稱乙○○於上開時地騎乘機車
    肇事致張瑞原受傷，員警獲悉後再通知乙○○至上開派出所
    接受詢問調查；而張瑞原經送醫後，因上開傷害引起呼吸衰
    竭，於同月十九日上午六時二十三分許不治死亡。
二、案經張瑞原之妻丙○○訴由臺北縣政府警察局新莊分局報請
    臺灣板橋地方法院檢察署檢察官偵查起訴，而乙○○於審理
    中就被訴事實為有罪之陳述，經告知簡式審判程序之旨，並
    聽取當事人之意見後，裁定進行簡式審判程序。
    理  由
一、訊據被告乙○○對於上揭時地，騎乘重型機車肇事致被害人
    張瑞原死亡之事實，於本院審理中坦承不諱，核與車禍當時
    在上場之告訴人丙○○、證人丁○○分別於警詢、偵查中證
    述之情節相符，並有道路交通事故現場圖、道路交通事故調
    查報告表（一）、（二）、道路交通事故初步分析研判表各
    一份，及車禍現場、車損照片共十六張在卷可稽。而被害人
    張瑞原確因本件車禍造成右枕頂鈍性傷、腦腫脹、顱內出血
    之傷害，並引起呼吸衰竭，經送往長庚紀念醫院林口分院急
    救後，延至九十三年十二月十九日上午六時二十三分許仍不
    治死亡，有長庚紀念醫院林口分院診斷證明書二紙在卷可稽
    ，且經臺灣板橋地方法院檢察署檢察官督同法醫師相驗屬實
    ，製有臺灣板橋地方法院檢察署相驗屍體證明書、驗斷書、
    勘驗筆錄，及被害人死亡照片十三張在卷可憑。另被告因本
    次車禍受有頭部挫傷、左臉頰撕裂傷，亦有長庚紀念醫院林
    口分院診斷證明書附卷可稽。
二、按汽車（含機器腳踏車）行駛至交岔路口，其行進應遵守燈
    光號誌或交通警察之指示；且行車速度應依標誌之規定，無
    標誌或標線者，在市區道路，時速不得超過五十公里；又汽
    車行駛時，駕駛人應注意車前狀況，並隨時採取必要之安全
    措施，道路交通安全規則第一百零二條第一項第一款、第九
    十三條第一項第一款及第九十四條第三項分別定有明文。被
    告騎乘重型機車在市區道路行駛，自應注意上開安全規定，
    而本次車禍肇事當時之天氣晴朗，現場有照明，路面乾燥，
    道路無缺陷，無障礙物，視距良好等情，亦有上開肇事現場
    照片及道路交通事故調查報告表（一）可稽，被告並非不能
    注意及此，竟騎乘重型機車行經臺北縣新莊市○○路與富國
    路口時闖越紅燈，且以時速約六十公里之速度行駛，並疏未
    注意車前狀況，以致肇事，被告對於本件車禍之發生顯有過
    失。而被害人張瑞原因本件車禍造成右枕頂鈍性傷、腦腫脹
    、顱內出血之傷害，引起呼吸衰竭，經送醫急救後仍不治死
    亡，業如前述，則被告之過失行為與被害人之死亡間，具有
    相當因果關係。末按汽車駕駛人飲用酒類後，其吐氣所含酒
    精濃度超過每公升０‧二五毫克以上者，不得駕車；汽車在
    雙向二車道行駛時，應在遵行車道內行駛，道路交通安全規
    則第一百十四條第二款、第九十七條第一款分別定有明文；
    本件車禍時被害人酒後騎乘機車，且逆向而未在遵行車道內
    行駛等情，已據被告供述在卷，並經告訴人丙○○、證人丁
    ○○證述屬實，復有記載被害人張瑞原血液中所含酒精濃度
    達三百三十‧七ｍｇ/ ｄｌ之長庚紀念醫院臨床病理檢驗報
    告單一紙可稽，而呼氣酒精濃度已達每公升０．五五毫克（
    ０．五五亳克／公升）以上，肇事率為一般正常人之十倍，
    認為已達不能安全駕車之標準，此業經法務部八十八年五月
    十八日以法八八檢字第００一六六九號函告週知，茲被害人
    於車禍後經醫護人員測得其血液中所含酒精濃度達三百三十
    ‧七ｍｇ/ ｄｌ，相當於呼氣酒精濃度每公升一‧六九毫克
    ，依上開說明，足認被害人於車禍時已達不能安全駕駛動力
    交通工具之標準，被害人酒後不能安全駕駛動力交通工具，
    而騎乘輕型機車，且逆向未在遵行車道行駛，就本次車禍發
    生亦有過失，惟此僅屬本院量刑之參考及被告可否因此減免
    損害賠償額度，與被告過失犯行成立之要件無涉。本案事證
    明確，被告之過失犯行，洵堪認定，應依法論科。
三、核被告所為，係犯刑法第二百七十六條第一項之過失致死罪
    。本次車禍時被告並未考領重型機車駕駛執照，業據被告於
    審理中供述屬實，其無重型機車駕駛執照騎乘機車因而致人
    死亡，依法應負刑事責任，所犯應依道路交通管理處罰條例
    第八十六條第一項之規定加重其刑。又被告前於八十三年間
    因違反麻醉藥品管理條例案件，經本院於同年十二月二十九
    日以八十三年度易字第六四五三號判處有期徒刑十月；復於
    八十四年間因違反麻醉藥品管理條例案件，經本院於同年六
    月十五日以八十四年度訴字第三一三號判處有期徒刑五年六
    月，上訴臺灣高等法院、最高法院後，均遭駁回而於八十五
    年四月五日確定；再於八十五年間因違反藥事法案件，經本
    院於同年八月十五日以八十五年度訴字第一七五八號判處有
    期徒刑四月；上開各罪經本院於八十五年九月三十日以八十
    五年度聲字第一一四九號裁定應執行有期徒刑六年四月，於
    八十八年三月一日縮短刑期假釋出監，嗣經撤銷假釋，並入
    監執行殘刑二年四月二日，於九十二年十一月十三日縮短刑
    期執行完畢出監，有臺灣高等法院被告前案紀錄表附卷可稽
    ，其受有期徒刑執行完畢後，五年以內再犯有期徒刑以上之
    罪，為累犯，應依刑法第四十七條之規定加重其刑，並遞加
    之。至被告於本次車禍肇事後，並未留在現場等待員警，而
    係經人送往醫院救治，業據被告於審理中供述明確，且證人
    即臺北縣政府警察局新莊分局丹鳳派出所警員甲○○於審理
    中證述車禍當日伊接獲勤務中心通報上址發生車禍後，趕至
    車禍現場，並未發現有交通事故，迄當日上午十時許，被害
    人的太太丙○○到丹鳳派出所報案，指出被害人與被告發生
    車禍，並具體指明被告之姓名後，再電話通知被告到派出所
    接受詢問，而伊在被告到達派出所前，經由告訴人丙○○之
    報案，即已知道被告與被害人發生車禍等語，足認被告之行
    為並不合於自首減刑之要件，併予敘明。爰審酌被告素行非
    佳，其過失程度，被害人與有過失，造成被害人死亡所生之
    危害，且被害人家屬係領取被害人張瑞原所騎乘機車投保之
    強制責任險保險金，被告並未賠償被害人家屬，及犯罪後坦
    承犯行之態度等一切情狀，量處如主文所示之刑，以資懲儆
    。
據上論斷，應依刑事訴訟法第二百七十三條之一第一項、第二百
九十九條第一項前段，刑法第二百七十六條第一項、第四十七條
，道路交通管理處罰條例第八十六條第一項，罰金罰鍰提高標準
條例第一條前段，判決如主文。
本案經檢察官張云綺到庭執行職務。
中　　華　　民　　國　九十四　年　　六　　月　　九　　日
                  交通法庭  審判長法　官 連育群
                                  法  官 曾淑娟
                                  法  官 楊志雄
上列正本證明與原本無異。
如不服本判決，應於判決送達後十日內向本院提出上訴狀（應附
繕本），上訴於臺灣高等法院。
                                  書記官 胡勤義
中　　華　　民　　國　九十四　年　　六　　月　　九　　日
附錄本案論罪科刑法條全文：
刑法第二百七十六條
因過失致人於死者，處二年以下有期徒刑、拘役或二千元以下罰
金。
從事業務之人，因業務上之過失犯前項之罪者，處五年以下有期
徒刑或拘役，得併科三千元以下罰金。
